【裁判字號】    90,台上,1063
【裁判日期】    900301
【裁判案由】    貪污
【裁判全文】
最高法院刑事判決                                九十年度台上字第一○六三號
    上  訴  人  黃  崇
                甲○○○ 女民.
右上訴人等因貪污案件，不服台灣高等法院中華民國八十九年十月三十一日第二審更
審判決（八十九年度上更(一)字第九四號，起訴案號：台灣桃園地方法院檢察署八十
八年度偵字第一五五九五、一六二六九號），提起上訴，本院判決如左：
    主  文
上訴駁回。
    理  由
按刑事訴訟法第三百七十七條規定，上訴於第三審法院，非以判決違背法令為理由，
不得為之。是提起第三審上訴，應以原判決違背法令為理由，係屬法定要件。如果上
訴理由狀並未依據卷內訴訟資料，具體指摘原判決不適用何種法則或如何適用不當，
或所指摘原判決違法情事，顯與法律規定得為第三審上訴理由之違法情形，不相適合
時，均應認其上訴為違背法律上之程式，予以駁回。本件原判決認定上訴人乙○○與
徵昌營造有限公司（下稱徵昌公司）協議合作，由該公司於民國八十七年十二月三十
一日以新台幣（下同）四千五百三十六萬元得標承包桃園縣楊梅鎮公所（下稱楊梅鎮
公所）經辦之「楊梅鎮十－１－１２道路工程」（即味全埔心牧場旁之計畫道路）。
由乙○○以徵昌公司工務經理名義，實際負責前揭工程及材料之監督、發包、人員僱
用、工地管理、辦理工程估驗請款等工作；徵昌公司則負責工程款及材料、薪資等款
項之統籌收付暨辦理稅捐扣繳。雙方約定除工程盈餘百分之四十作為乙○○施工管理
費用外，其餘盈餘百分之六十則由雙方均分。上訴人甲○○○則自八十八年三月間起
受僱於乙○○，負責前揭工程工地之會計兼總務等工作，二人均非依據法令從事公務
之人員，亦無受公務機關委託承辦公務人員之身分。同年五月二十五日，經主辦機關
楊梅鎮公所依據法令負責道路工程、路燈管理、違章建築、工商管理、水利工程、道
路土地徵收、市場管理、都市計畫外之建築管理，而負責前揭工程之驗收之公務員楊
梅鎮公所建設課課長黃紹華，會同該所政風室主任丁聖民，對於上開工程已施作完成
之路邊水溝部分實施抽查抽驗，鑽心取樣共七處，並將試體送請檢驗結果，該混凝土
鑽心試體之抗壓強度均未達合約標準。黃紹華旋即簽請要求承包商全面拆除重做，如
不同意則每二十公尺鑽心續辦。同年六月二日，黃紹華再會同丁聖民於每二十公尺鑽
心取樣共十處，將試體送檢驗結果，鑽心試體之抗壓強度仍均未達合約標準，黃紹華
除當面告知乙○○應依約打掉重做，並簽請通知承包商如已施作而未抽驗部分，將擇
期再鑽驗，如自認無法達到標準，並請一併拆除重做，另通知監造單位加強監工。乙
○○為恐黃紹華果真嚴格執行檢驗結果，其已經施作部分均須拆除，所受之損失極為
重大，即與知情之甲○○○，基於共同行賄黃紹華之犯意聯絡，由乙○○指示甲○○
○採購禮品並提領現金五十萬元送予黃紹華；甲○○○隨即至桃園新光三越百貨公司
採購價值約三千多元之被套一組，並認僅如此之禮品，恐不夠體面，而將友人所贈與
之高麗太極人蔘精一盒、咖啡粉一罐一併放入，並自其私人之帳戶領出五十萬元。一
切備妥後，於同月十七日十八時許，攜帶內有上開禮品及現款之手提袋一只，至桃園
縣中壢市○○○路○段二二三巷一二九弄二之三號黃紹華住處；適黃某本人不在，甲
○○○即趁其妻詹意鈴不注意時，留下前開裝有禮品、現金之手提袋及乙○○之名片
一紙後隨即離去。黃紹華於同日二十時四十五分許返家後發覺上情，秉持清廉職守，
立即報告桃園縣政府政風室，並由該室轉送法務部調查局桃園縣調查站處理，扣得上
開禮品及現金等情。因認第一審論處上訴人等共同不具依據法令從事公務之人員，亦
非受公務機關委託承辦公務之人之身分，而對於依據法令從事公務之人員，關於違背
職務之行為，行求賄賂罪刑（甲○○○緩刑四年），為無不合，予以維持，駁回上訴
人等之上訴。已詳敘其調查、取捨證據之結果及憑以認定事實之心證理由，並就上訴
人等否認之供詞，及所辯各語認非可採，予以論述。經核所為論敘均與卷內證據資料
相符，從形式上觀察，並無認定事實不依證據或有何採證違背證據法則等違法情形存
在。黃紹華於案發時係任職楊梅鎮公所建設課課長，負責鎮○道路工程、路燈管理等
項及本件工程之驗收，已據其於原審供證無訛，上訴人等當庭對該項證述亦無異詞，
即由原判決所引楊梅鎮公所公共工程抽查抽驗紀錄表之記載，亦足徵所證非虛。原判
決因之採黃紹華之證詞，認本件工程之驗收係其依法所司職務，要無理由不備可言。
原判決係認黃紹華因二度抽驗路邊水溝工程，發現其混凝土抗壓強度不符標準，故要
其拆除重做，並未認其職司「監工」之職，且黃某擔任建設課長之職，負責該工程事
後抽驗，為原判決認定之事實，則其發現有施工不符標準情形，乃通知包商拆除重做
，要屬當然，尚難指其有認定事實不依證據之違誤。又原判決事實係認乙○○因本件
工程路邊水溝部分，因其混凝土經二次抽驗均未符抗壓標準，黃紹華除當面告知乙○
○應依約打掉重做，並簽請通知承包商如已施作而未抽驗部分，將擇期再鑽驗，如自
認無法達到標準，並請一併拆除重做等情。是該水溝工程除已抽驗部分外，尚有未抽
驗者，其將來全面抽驗結果要與主持執行抽驗者態度之嚴謹與否有關，亦即攸關乙○
○應拆除重做所受之損害程度，則判決內認乙○○因恐黃紹華果真嚴格執行檢驗結果
，其已經施作部份均須拆除，所受損害極大，遂起意對負責抽驗之黃紹華行賄，此項
論斷，要無悖於常理。職是上訴人等之行賄並無刑法第二十六條但書所稱之不能犯情
形，原判決未予適用，亦無不適用法則可指。關於上訴人等係因上開工程路邊水溝部
分，經抽驗混凝土發現其抗壓強度不符標準，為免拆除重做，乃起意對負責抽驗工作
之黃紹華行賄，而致送禮品及鉅款之事實，已經原判決依證人黃紹華、詹意鈴及林建
隆之供證，綜合判斷說明其認定事實之憑據及其心證理由甚詳。乙○○雖辯以上開工
程因有自來水公司及中華電信公司之管線未遷移等項障礙，須主辦單位楊梅鎮公所出
面處理，但遲未獲解決，故向黃紹華致送禮品、禮金，非為使其違背職務云云。然原
判決對此已引據卷附楊梅鎮公所八十八年六月八日楊鎮建字第八八一○二七八九號函
、八十八年一月十一日楊鎮建字第八八○○○七五八號開會通知單、八十八年三月五
日楊鎮建字第八八○○四七三二號函、八十八年一月十九日楊梅鎮六－３－１５都市
○○道路等六件工程管線協調會紀錄、楊梅鎮公所八十八年三月十一日楊鎮建字第八
八○○四五八四號函、八十八年三月二十五日楊鎮建字第八八○○六四四○號函及八
十八年三月十八日楊梅鎮十－１－１２道路工程申請該排水溝尾端，因有水利會灌溉
溝及自來水橫跨無法施工案會勘紀錄等資料，說明楊梅鎮公所已就所指積極派員會勘
解決，非有故予延滯情形。縱徵昌公司於此須黃紹華協辦，亦以正式公文尋求解決即
可，殊無致送其禮品及鉅款必要。而觀諸乙○○於審判中提出卷附楊梅鎮公所八十八
年十二月二十七日楊鎮建字第八八○二九三四三號函、中華電信股份有限公司台灣北
區電信分公司中壢營運處八十八年九月六日壢總字第八八Ａ五二○一○九七號函、桃
園縣立仁美國民中學八十九年九月三十日仁中總字第二四六九號及徵昌公司八十八年
八月三十日（徵楊）工字第○八三○號函、八十八年九月六日（徵楊）工字第○九○
六號函文內容，均係徵昌公司於乙○○本件行賄遭查獲後始發文，及由各該機關行文
答覆；果如所指因楊梅鎮公所遲未出面解決，致形成施工障礙，何以先前未如是行文
洽商相關單位，即逕行向黃紹華行賄？是原判決理由以上開各函之時間係在上訴人行
賄黃紹華之後，難認與其行賄黃某有何直接關聯，乃不採信其辯詞；其就上訴人等所
為該當悖職行賄罪要件，復詳予闡述其論據，所為論斷俱有所本，不得任意指為違法
。上訴意旨以上情指摘原判決違法，核與法律規定得為第三審上訴理由之違法情形，
不相適合。此外並未依據卷內資料具體指摘，徒憑己見仍執陳詞，就原判決已明白論
斷之事項及認事採證職權之行使，任指原判決違法，再為單純事實之爭執，要難謂為
適法之第三審上訴理由。依前揭說明，其上訴違背法律上之程式，應予駁回。
據上論結，應依刑事訴訟法第三百九十五條前段，判決如主文。
中      華      民      國     九十     年      三      月      一      日
                              最高法院刑事第五庭
                                  審判長法官  紀  俊  乾
                                        法官  黃  正  興
                                        法官  陳  東  誥
                                        法官  張  春  福
                                        法官  韓  金  秀
      右正本證明與原本無異
                                              書  記  官
中      華      民      國     九十     年      三      月      六      日


司法院資訊處製作；財團法人民間司法改革基金會備份。
